最高法院刑事判決　　　　　　九十四年度台上字第四五九四號
　　上　訴　人　甲○○
　　　　　　　　　　　　10巷.
上列上訴人因妨害自由案件，不服台灣高等法院中華民國九十一
年十一月十二日第二審判決（九十一年度上訴字第二七七一號，
起訴案號：台灣板橋地方法院檢察署九十年度偵字第一五二五五
號），提起上訴，本院判決如下：
    主  文
上訴駁回。
    理  由
按刑事訴訟法第三百七十七條規定，上訴於第三審法院，非以判
決違背法令為理由，不得為之。是提起第三審上訴，應以原判決
違背法令為理由，係屬法定要件。且必須依據卷內資料為具體指
摘，並足據以辨認原判決已具備違背法令之形式，始屬相當。如
果上訴理由書狀並未依據卷內訴訟資料，具體指摘原判決不適用
何種法則或如何適用不當，或所指摘原判決違法情事，顯與法律
規定得為第三審上訴理由之違法情形，不相適合時，均應認其上
訴為違背法律上之程式，予以駁回。本件原判決維持第一審論上
訴人甲○○以共同以非法方法，剝奪人之行動自由罪，判處有期
徒刑陸月，並諭知易科罰金折算標準之判決，駁回上訴人在第二
審之上訴。係依憑上訴人坦供：民國九十年六月十五日二十三時
三十分許，在台北縣五股鄉○○路二十七號張財枝與蘇錦雲住處
（經營美容院），與張、蘇及張寶泉一起商討如何處理債務，還
未談完，張寶泉即要離去，伊乃叫他談完再走，張某即往外跑，
伊追出去，二人先後跌倒，蘇錦雲先出來隨即與張財枝扶起伊與
張寶泉至屋內等情不諱，並參酌共犯張財枝、蘇錦雲於警詢、檢
察官偵查、第一審暨原審調查、審理時供稱：當晚伊等在一起商
討如何處理債務之事，迄至十一點多，還沒有談完，張寶泉即要
離去，上訴人要他談完再走，惟張寶泉就往外跑，上訴人追出去
，看到張寶泉及上訴人先後跌倒，伊等先後出來，將該二人扶起
帶至屋內，並由蘇錦雲將鐵門拉下；被害人張寶泉於警詢、偵查
、第一審暨原審調查、審理時指訴：伊於九十年六月十五日二十
時四十五分，至台北縣五股鄉○○路二十七號與張財枝談論債務
問題，至十三時三十分，伊要離去，上訴人突然就動手一拳打傷
伊，並抓住伊之衣領，伊掙脫並跑至門外馬路上，不慎摔倒，張
財枝、蘇錦雲及上訴人三人即一擁而上，上訴人以右手架住伊之
脖子，張財枝用手拉著伊之右手，蘇錦雲則自後提著伊之褲帶，
並不停踼打，然後將伊拖進屋內，蘇錦雲就將電動鐵門按下，限
制伊之自由，至十六日凌晨大約二時左右始放伊離去；證人駱慶
忠於偵查及第一審調查時證以：九十年六月十六日凌晨約二時許
，張寶泉至五股分駐所口頭向伊報案，伊請張寶泉先去驗傷，伊
記得張某有流血，伊隔天始通知上開人等到分駐所，作筆錄時，
張某將褲管捲起來，伊見張某膝蓋受傷流血各等語，及卷附現場
照片四張、張寶泉於偵查中所繪製之現場圖、借條、支票各一紙
、本票四紙等證據資料，而為論斷，已詳敘其所憑之證據及認定
之理由。而以上訴人否認有上開犯行，並辯稱：伊於張寶泉將離
去之際互相拉扯，嗣後係好心將張寶泉扶入屋內，並未限制其行
動自由云云，為飾卸之詞，不足採取，在理由內依憑卷證資料，
詳加指駁。從形式上觀察，原判決並無違法之情形存在。上訴意
旨略稱：原判決引用證人黃順意於第一審審理時證述：當時鐵門
全部打開，落地玻璃窗關著，伊隔著玻璃看他們在裡面，他們靠
著牆壁各自坐著一個椅子等語，認上訴人與張、蘇二人憑籍人數
較多，且被害人已受傷之情形，使被害人失去行動自由，遽為上
訴人不利之認定。況該證人所稱：「鐵門全部打開」，在如此公
開透明之場合，不特定之多數人均得共見之情形下，如何認定上
訴人與張、蘇二人使被害人失去行動自由？原判決純係以推測或
擬制之方法為裁判之基礎，與經驗法則相違背。又被害人係指訴
：蘇錦雲將電動鐵門按下；證人黃順意則證陳：當時鐵門全部打
開；其理由所認於案發當日發生地點之鐵門究係開或關著，前後
互不一致，顯有判決理由相互矛盾之違誤。惟查：證明同一事實
內容之證據，如有二種以上，而其中一種之證據縱有違證據法則
，然如除去該部分，綜合案內其他證據，仍應為同一事實之認定
者，則原審此項違誤並不影響於判決，按之刑事訴訟法第三百八
十條之規定，即不得執以指摘資為第三審上訴之合法理由。原判
決認定上訴人有本件妨害自由之犯行，如上所述，並非專以證人
黃順意之證詞為主要證據，是證人黃順意之證詞縱有如上訴人所
指之瑕疵，然除去此部分證據，綜合案內其他所有之證據，仍應
為同一事實之認定，並不影響於原判決之主旨，揆諸上開說明,
其此部分之指摘自不能認係適法之第三審上訴理由。其餘上訴意
旨，並未依據卷內訴訟資料具體指明原判決如何違背法令，且係
對無關判決主旨之枝節問題漫事爭辯，自難認已符合首揭法定之
第三審上訴要件，其關於妨害自由部分之上訴違背法律上之程式
，應予駁回。又按裁判上一罪之重罪部分得提起第三審上訴，其
輕罪部分雖不得上訴於第三審，依審判不可分之原則，第三審法
院亦應併予審判，但以重罪部分之上訴合法為前提，如該重罪部
分之上訴為不合法，第三審法院應從程序上予以駁回，而無從為
實體上判決，對於輕罪部分自亦無從適用審判不可分之原則，併
為實體上審判。本件上訴人所犯輕罪之刑法第二百七十七條第一
項之傷害罪，為刑事訴訟法第三百七十六條第一款之案件，原不
得上訴於第三審法院，上訴人竟一併提起上訴，且其牽連犯之前
開重罪（即妨害自由）部分，既經以其上訴不合法，而從程序上
予以駁回，則其此部分之上訴，亦為法所不許，應併予駁回。
據上論結，應依刑事訴訟法第三百九十五條前段，判決如主文。
中　　華　　民　　國　九十四　年　　八　　月　 十九　 日
                      最高法院刑事第七庭
                          審判長法官  林　增　福
                                法官  邵　燕　玲
                                法官  張　清　埤
                                法官  陳　世　雄
                                法官  陳　朱　貴
      本件正本證明與原本無異
                                      書  記  官
中　　華　　民　　國　九十四　年　　八　　月　二十四　日
                                                      v
